【裁判字號】    98,交聲,338
【裁判日期】    980408
【裁判案由】    聲明異議
【裁判全文】
臺灣高雄地方法院交通事件裁定         98年度交聲字第338號
原處分機關  交通部公路總局高雄區監理所
異  議  人
即受處分人  甲○○
上列受處分人因聲明異議案件，對於交通部公路總局高雄區監理
所98年2 月2 日所為之處分（原處分：高監營裁第裁80-N000000
00號），聲明異議，本院裁定如下：
    主  文
原處分關於吊扣汽車駕駛執照拾貳個月之處分撤銷。
上開撤銷部分不罰。
    理  由
一、異議意旨略以：異議人即受處分人（下稱受處分人）因酒後
    駕駛機車，為警查獲，然異議人為以駕照為生的搬運公司機
    ，希能留有駕照維生，為此提出異議。
二、原處分及移送意旨略以：受處分人酒後騎機車，於97年6 月
    1 日22時18分，在鳳山市○○路與油管路口，為警查獲，經
    測量其吐氣酒精濃度為每公升0.83毫克。惟受處分人因無普
    通重型機器腳踏車駕駛執照，不服吊扣普通小型車駕駛執照
    12 個 月處分，然依違反道路交通管理處罰條例第35條第1
    項第1 款、同條例條第22條第1 項第4 款規定，受處分人於
    酒駕違規當時，係以駕駛普通小型車駕駛執照持照條件行車
    ，自應以普通小行車駕駛執照為吊扣駕照之處分。
三、按汽車駕駛人，駕駛汽車經測試檢定有酒精濃度超過規定標
    準之情形者，處新臺幣15,000元以上60,000元以下罰鍰，並
    當場移置保管其車輛及吊扣其駕駛執照1 年，道路交通管理
    處罰條例第35條第1 項第1 款定有明文。而所謂酒精濃度超
    過規定之標準者，依道路交通安全規則第114 條第2 款之規
    定，係指汽車駕駛人飲用酒類或其他類似物後其吐氣所含酒
    精濃度超過每公升0.25毫克或血液中酒精濃度超過0.05% 以
    上者。次按汽車駕駛人，因違反本條例及道路交通安全規則
    之規定，受吊銷駕駛執照處分時，吊銷其持有各級車類之駕
    駛執照，道路交通管理處罰條例第68條定有明文。此規定係
    於94年12月14日修正公布，並於95年3 月1 日施行，而修正
    前之道路交通管理處罰條例第68條則係規定「汽車駕駛人，
    因違反本條例及道路交通安全規則之規定，受吊扣或吊銷駕
    駛執照處分時，吊扣或吊銷其持有各級車類之駕駛執照」，
    觀其修法意旨，係以「原條文將違規駕駛人所持有之各級車
    類駕駛執照一併吊扣或吊銷，失之過酷，影響人民工作及生
    活甚鉅」為由，而刪除吊扣駕駛人駕駛執照時，應吊扣駕駛
    人持有各級車類駕駛執照之規定，是依現行道路交通管理處
    罰條例，已無得吊扣駕駛人所持有他級駕駛執照之依據存在
    ，從而，於為吊扣駕駛人駕駛執照之處分時，自僅得吊扣駕
    駛人違規時所駕駛該級車類之駕駛執照，以限制其繼續駕駛
    該級車類行駛道路之權利，若駕駛人並無該級車類之駕駛執
    照，即無從執行吊扣駕駛執照之處分，而僅係應否依道路交
    通管理處罰條例第22條第1 項規定處罰駕駛人之問題。
四、經查：
  (一)受處分人於97年6 月1 日22時18分，飲酒後騎乘000-86 0號
    重型機車，在鳳山市○○路與油管路口，為警查獲，測量其
    吐氣酒精濃度為每公升0.83毫克，嗣由原處分機關裁處受處
    分人汽車駕駛人酒精濃度超過標準吊扣駕照12 個 月及施以
    道安講習；並另移送臺灣高雄地方法院檢察署檢察官偵辦，
    經檢察官聲請簡易判決處刑，再經本院以97年度審交簡字第
    2396號判處有期徒刑3 月確定，此有原處分機關違反道路交
    通管理事件裁決書、本院上開簡易判決及受處分人前案紀錄
    表各1 份在卷可稽，即堪認定。
  (二)本件受處分人考領之重型機車駕駛執照自97年3 月14日起註
    銷至98年3 月13日止，行為時僅有普通小型車駕駛執照，業
    據受處分人陳明在卷，且有證號查詢汽車駕駛人資料、證號
    查詢機車駕駛人資料各1 份在卷可稽，而本件異議人係騎乘
    重型機車違反道路交通管理處罰條例第35條第1 項第1 款之
    規定，揆諸前揭法律規定及說明，原處分機關依法即僅能吊
    扣其重型機車駕駛執照，並無得吊扣異議人持有他級駕駛執
    照之依據，自不得因異議人之重型機車駕駛執照前已遭註銷
    ，即吊扣其普通小型車之駕駛執照以代之。是原處分機關以
    異議人有上開違規行為，逕行裁處吊扣受處分人之汽車駕駛
    執照，已難謂係適法之處分。又上開處置方式，雖可能產生
    無照駕駛之駕駛人，反而較有照駕駛之駕駛人得受有毋需吊
    扣駕駛執照處罰利益之疑慮，然行政行為，採取之方法所造
    成之損害不得與欲達成目的之利益顯失均衡，為行政程序法
    第7 條第3 款所明定，本件受處分人人並無重型機車駕駛執
    照可供吊扣，原處分機關因此吊扣受處分人普通小型車之駕
    駛執照，雖可能達成杜絕受處分人將來繼續酒醉駕車之目的
    ，惟亦同時造成剝奪受處分人駕駛普通小型車之結果，對其
    工作及生活影響甚大，此所造成之損害，與欲達成目的之利
    益（限制受處分人駕駛重型機車，以預防酒醉駕駛重型機車
    所造成之危害）顯失均衡，復與前揭道路交通管理處罰條例
    第68條之修法意旨亦不相符合，益見其處分違法之處，自有
    未恰。
五、綜上，綜上所述，原處分機關僅能吊扣受處分人違規當時所
    駕駛之車輛種類即重型機車之駕駛執照，不得代以吊扣其普
    通小型車之駕駛執照，原處分機關未審酌新修正之法律規定
    ，逕對異議人裁處吊扣普通小型車駕駛執照12個月之處分，
    於法未合。是異議人此部分異議為有理由，應由本院將此部
    分之處分撤銷。又因原處分機關不得吊扣異議人普通小型車
    駕駛執照，異議人並無重型機車駕駛執照可供執行吊扣，爰
    就此部分另為不罰之諭知。至原處分關於罰鍰及施以道安講
    習之部分，異議人並未聲明異議，不在本件審究範圍內，併
    此敘明。
六、依道路交通案件處理辦法第20條前段，裁定如主文。
中    華    民    國    98    年    4     月    8     日
                  交通法庭  法  官  陳億芳
以上正本證明與原本無異。
如不服本裁定，應於收受送達後5 日內向本院提出抗告狀。
中    華    民    國    98    年    4     月    10    日
                            書記官  林靜慧


司法院資訊處製作；財團法人民間司法改革基金會備份。
